【裁判字號】    96,易,1843
【裁判日期】    970430
【裁判案由】    詐欺
【裁判全文】
臺灣彰化地方法院刑事判決              96年度易字第1843號
公  訴  人  臺灣彰化地方法院檢察署檢察官
被      告  乙○○
上列被告因詐欺案件，經檢察官提起公訴（96年度偵字第9401號
），本院依簡式審判程序判決如下：
    主  文
乙○○幫助意圖為自己不法之所有，以詐術使人將本人之物交付
，處有期徒刑月，如易科罰金，以新臺幣壹仟元折算壹日。緩
刑貳年。
    事  實
一、乙○○明知個人之帳戶關係自身信用，具有一身專屬性質，
    而在金融機構開立帳戶並無特殊條件限制，一般人均係使用
    自己之帳戶，使用他人之帳戶常與財產犯罪密切相關，而可
    預見收取帳戶之目的係欲隱匿真實身分，以供他人進行詐欺
    犯罪所用，竟仍見報紙小廣告上有「收購存摺」之廣告，即
    基於幫助詐欺取財之不確定故意，於民國96年4 月上旬某日
    ，在彰化縣伸港工業區，將其開立於臺灣郵政股份有限公司
    鹿港龍山郵局帳號00000000000000號帳戶之存摺、提款卡（
    含密碼）、印章，以新臺幣（下同）3,000 元為對價出售予
    姓名、年籍不詳、年約30歲之男子。後該姓名、年籍不詳之
    成年男子及與其共同為詐欺犯行之姓名、年籍不詳成年人（
    無證據可證明係少年或兒童），即以乙○○上揭郵局帳戶為
    犯罪工具，共同意圖為自己不法之所有，於96年5 月29日下
    午9 時30分許，撥打電話予甲○○，佯稱：網路購物需至自
    動提款機確認身分云云，致甲○○陷於錯誤，於翌日匯款
    5,238 元至上揭帳戶內，渠等隨即以現金提款方式自上揭帳
    戶提領甲○○所匯上揭金額，而以此等方式詐騙財物得手。
    嗣甲○○察覺有異，報警處理，循線查悉上情。
    理  由
一、本件被告乙○○所涉為死刑、無期徒刑、最輕本刑為3 年以
    上有期徒刑或高等法院管轄第一審案件以外之罪，並於本院
    行準備程序時就被訴事實為有罪之陳述，本院合議庭依刑事
    訴訟法第273 條之1 第1 項規定，裁定改由受命法官獨任行
    簡式審判程序，先予敘明。
二、上揭犯罪事實業據被告於本院審理時坦承不諱（見本院97年
    1 月9 日、同年月30日準備程序筆錄、97年4 月25日審判筆
    錄），並有下列證據可佐：
（一）上揭郵局帳戶開戶基本資料1 份（見警卷第13頁）：可證
      上揭帳戶係被告申辦之帳戶。
（二）證人即被害人甲○○之證述（見警卷第6 頁）：證明被害
      人甲○○遭詐欺經過，及被告上開郵局帳戶，確係遭人用
      為詐欺取財之工具。
（三）中國信託交易明細表1 紙（見警卷第11頁）、上揭郵局帳
      戶歷史交易清單1 份（見警卷第14頁）：證明被害人甲○
      ○確將5,238 元匯入被告上揭郵局帳戶內。
（四）按金融交易常以存摺、提款卡、密碼、印鑑章等為認證依
      據，而存款帳戶、存摺及金融卡等，係供個人從事社會經
      濟活動流通資金之用，具有專屬性，且關涉個人財產權益
      及信用，倘有不明金錢來源，甚而攸關個人法律責任，難
      認有流通使用之可能，縱有特殊情況需交付他人使用，亦
      必深入瞭解用途及合理性後，再行提供使用，方符常情。
      被告僅因報紙小廣告所載，及與素未謀面亦不知其真實姓
      名之不詳人士電話聯絡，即將上開帳戶存簿、提款卡等物
      交付，已與常情有違。況近來類如刮刮樂、退稅、中獎、
      代工及盜刷信用卡轉帳等詐騙案件層出不窮，詐騙集團多
      利用他人之人頭帳戶為匯款出入帳戶，不僅廣為媒體所披
      載，亦經政府各機關一再宣導提醒注意，並在金融機構內
      或所設自動提款機置有警示標語或轉帳警示畫面，再衡諸
      現今社會資訊流通之普及程度，顯見倘有陌生人不以自己
      名義申請開立帳戶，反向不特定人收取金融機構帳戶使用
      ，帳戶所有人必當懷疑其收取帳戶之目的即在於遂行詐取
      財物等不法犯行。況被告於偵訊及本院審理時亦自承：伊
      在賣帳戶時，有想到可能被拿來當作犯罪工具使用等語（
      ），益顯見被告可預見向其購買上開帳戶之人將該帳戶用
      以實施詐欺犯行，且該人利用上開帳戶詐取財物，並未違
      背被告本意，是被告主觀上應具有幫助他人詐取財物之不
      確定故意甚明。
（五）綜上，本件事證明確，被告犯行洵堪認定，應予依法論科
      。
三、論罪科刑之理由
（一）查本件上開姓名、年籍不詳之成年人等人共同基於為自己
      不法所有之犯意，以詐術使被害人甲○○陷於錯誤，而交
      付財物，核渠等所為，均係犯刑法第339 條第1 項詐欺取
      財罪。又按刑法上之幫助犯，係指以幫助之意思，對於正
      犯資以助力，而未參與實施犯罪之行為者而言（最高法院
      49年臺上字第77號判例參照），本件被告提供上開郵局帳
      戶之存摺、印章、提款卡（含密碼）等物予姓名、年籍不
      詳之成年人，供渠等為前揭詐欺取財犯行之工具，顯係基
      於幫助他人詐欺取財之犯意為之，且其提供帳戶予他人之
      行為，屬刑法詐欺取財罪構成要件以外之行為，其既以幫
      助他人犯罪之意思而參與犯罪構成要件以外之行為，且在
      無證據證明被告係以正犯而非以幫助犯之犯意參與犯罪之
      情形下，依上開說明，應認其所為係幫助犯而非正犯行為
      。
（二）核被告所為，係犯刑法第30條第1 項、第339 條第1 項幫
      助詐欺取財罪。被告係幫助他人詐欺取財，屬幫助犯，應
      依刑法第30條第2 項規定，減輕其刑。爰審酌被告素行尚
      佳，惟其任意提供自己所開立之帳戶予不法份子使用，且
      其提供帳戶之行為非惟幫助詐騙者遂行詐財目的，同時減
      少詐欺者遭查獲之風險，愈使其肆無忌憚，加深犯罪之猖
      獗，致使社會經濟遭受重大危害，然審酌被害人甲○○受
      損金額尚非甚鉅，被告業與被害人達成和解並賠償損害，
      有本院和解筆錄1 份附卷為憑，及其坦承犯行，犯後態度
      尚佳，暨其犯罪動機、智識程度等一切情狀，認公訴人請
      求量處有期徒刑6 月之刑，尚屬稍重，爰量處如主文所示
      之刑，並諭知易科罰金之折算標準，以資懲儆。被告前未
      曾因故意犯罪受有期徒刑以上刑之宣告，有臺灣高等法院
      被告前案紀錄表在卷可憑，其因一時貪念，致罹刑典，犯
      後深表悔悟，且積極與被害人達成和解，其意甚誠，足徵
      被告經此偵審程序及罪刑宣告後，應知警惕而無再犯之虞
      ，因認所宣告之刑，以暫不執行為適當，爰依刑法第74條
      第1 項第1 款規定，宣告緩刑2 年，以勵自新。
（三）按幫助犯係從屬於正犯而成立，以正犯已經犯罪為要件，
      故幫助犯並非其幫助行為一經完成，即成立犯罪，必其幫
      助行為或其影響力持續至正犯實施犯罪始行成立，有關追
      訴權時效，告訴期間等，亦自正犯完成犯罪時開始進行，
      至於其犯罪是否在減刑基準日之前，有無相關減刑條例規
      定之適用等，亦應以正犯犯罪行為完成之時點為準據（最
      高法院96年度臺非字第253 號判決參照）。本件被告所幫
      助之正犯之犯罪時間非在96年4 月24日以前，不符合中華
      民國九十六年罪犯減刑條例之減刑條件，揆諸上開說明，
      被告本件幫助詐欺犯行，即無從依上開條例減刑，併此敘
      明。
據上論斷，應依刑事訴訟法第449 條第2 項、第3 項，刑法第30
條第1 項前段、第2 項、第339 條第1 項、刑法第41條第1 項前
段、第74條第1 項第1 款，刑法施行法第1 之1 條第1 項、第2
項前段，判決如主文。
本案經檢察官余建國到庭執行職務。
中    華    民    國    97    年    4     月    30    日
                  刑事第五庭  法  官  楊舒嵐
以上正本證明與原本無異。
如不服本判決，應於判決送達後10日內，向本院提出上訴書狀，
上訴書狀應「敘述具體上訴理由」，並按他造當事人之人數附繕
本。「切勿逕送上級法院」。
告訴人或被害人對於判決如有不服具備理由請求檢察官上訴者，
其上訴期間之計算係以檢察官收受判決正本之日期為準。
中    華    民    國    97    年    5     月    1     日
                              書記官  張木松
附錄論罪科刑法條：
刑法第339條第1項
意圖為自己或第三人不法之所有，以詐術使人將本人或第三人之
物交付者，處5 年以下有期徒刑、拘役或科或併科1,000 元以下
罰金。


司法院資訊處製作；財團法人民間司法改革基金會備份。
